【裁判字號】    97,上訴,1181
【裁判日期】    971110
【裁判案由】    毒品危害防制條例
【裁判全文】
臺灣高等法院臺南分院刑事判決        97年度上訴字第1181號
上  訴  人  臺灣雲林地方法院檢察署檢察官
被      告  甲○○
上列上訴人因被告違反毒品危害防制條例案件，不服臺灣雲林地
方法院九十七年度訴字第四五七號，中華民國九十七年九月十六
日第一審判決（起訴案號：臺灣雲林地方法院檢察署九十七年度
毒偵字第六六０號），提起上訴，本院判決如下：
    主  文
原判決撤銷，發回臺灣雲林地方法院。
    理  由
一、公訴意旨略以：被告甲○○前因施用毒品案件，經觀察、勒
    戒後，認有繼續施用毒品之傾向，再送強制戒治，嗣經評估
    無繼續強制戒治之必要，於民國九十六年六月十五日釋放，
    並由臺灣雲林地方法院檢察署檢察官於九十六年六月二十八
    日，以九十六年度戒毒偵字第三十四號為不起訴處分確定。
    復因竊盜案件，經本院判處有期徒刑五月確定，後經減刑為
    二月十五日，甫於九十六年七月二十七日執行完畢。詎其仍
    不知悛悔，於強制戒治執行完畢釋放後五年內，復基於施用
    第一級毒品海洛因之犯意，於九十六年十二月二十五日採尿
    時回溯七十二小時內之某時，在不詳處所，以不詳方式，施
    用第一級毒品海洛因一次。嗣於同日十九時許，在雲林縣北
    港鎮○○路七十一號前為警查獲，經帶回調查並採尿送驗，
    檢出毒品海洛因之代謝物嗎啡陽性反應，而悉上情。因認被
    告涉犯毒品危害防制條例第十條第一項施用第一級毒品罪嫌
    。
二、原審調查後，認被告甲○○前於九十六年十二月二十二日十
    五時許，施用第一級毒品，於同日為警查獲，並於同年月二
    十三日一時十二分許經採尿送驗，檢出其尿液中含有第一級
    毒品海洛因之代謝物嗎啡陽性反應（6480ng/ml）。被告甲
    ○○並於九十七年三月二十六日偵訊時供稱其係於九十六年
    十二月二十二日下午三、四點施用第一級毒品海洛因一次，
    有正修科技大學超微量研究科技中心（下稱正修科技中心）
    報告編號：Ｚ000000000號檢驗報告一紙（見嘉市警一偵字第
    0970000759號卷第7頁）、偵訊筆錄一份（嘉義地方法院檢
    察署97年度毒偵字第445號卷第5頁）等在卷可稽，而被告上
    開犯行業經臺灣嘉義地方法院檢察署檢察官於九十七年五月
    三十日，以該署九十七年度毒偵字第四四五號為緩起訴之處
    分，經檢察官職權提起再議後，臺灣高等法院臺南分院檢察
    署以該署九十七年度上議字第一六九八號駁回再議確定。該
    緩起訴期間為二年，至九十九年六月二十一日始屆滿，有臺
    灣高等法院被告前案紀錄表在卷可查，並經原審調閱上開卷
    證經核屬實。本件臺灣雲林地方法院檢察署檢察官復起訴被
    告於九十六年十二月二十五日採尿時回溯七十二小時內又施
    用第一級毒品一次，所憑之證據為被告甲○○九十六年十二
    月二十五日二十一時二十分採尿，送驗後檢出其尿液中仍呈
    第一級毒品之代謝物嗎啡陽性反應（1815ng/ml），有正修
    科技中心報告編號：Ｚ000000000號檢驗報告一紙（嘉市警一
    偵字第0970001208號卷第4頁）、尿液送驗姓名對照表（同
    上卷第5頁）等在卷可查。惟施用海洛因後二十四小時內，
    約有施用劑量之80％代謝為嗎啡由尿液中排出，一般可檢出
    之時間為海洛因施用後二至四天，且尿液中可檢出嗎啡之濃
    度，除與施用頻率有關，並與施用劑量、飲水多寡、個人體
    質及代謝情形等因素有關，依個案而異，業經原審函詢行政
    院衛生署管制藥品管理局，經該局於九十七年九月十日，以
    管檢字第0970009006號函回覆在卷（原審卷第56頁）。既然
    施用海洛因後尿液可檢出海洛因代謝物之日數既可達四日，
    且代謝快慢又受眾多複雜因素之影響，則本件不能排除被告
    於九十六年十二月二十二日下午十五時許施用第一級毒品海
    洛因後，同年月二十五日時二十分採尿前並未再施用第一級
    毒品，故被告本件被訴事實應與嘉義地方法院檢察署九十七
    年度毒偵字第四四五號緩起訴處分所載之事實為同一事實，
    而業經緩起訴確定。故檢察官未釋明本件再行起訴之依據，
    起訴之程式為違背規定，應逕諭知不受理之判決。
三、經查：本案檢察官係起訴被告於九十六年十二月二十五日二
    十一時二十分許採尿前七十二小時內之某時，在不詳處所，
    以不詳方式，有施用第一級毒品海洛因一次之犯行，台灣嘉
    義地方法院檢察署九十七年度毒偵字第四四五號緩起訴處分
    書所認定者則為被告於九十六年十二月二十二日十五時許，
    在嘉義縣太保市○○路九十巷八七弄十一號居所，以將第一
    級毒品海洛因摻入香煙吸食之方式，施用第一級毒品海洛因
    一次之犯行，有該緩起訴處分書可按（見原審卷第32頁）。
    二者之時間、地點及施用方式均不相同，是本案檢察官起訴
    之被告施用第一級毒品海洛因之事實顯係指被告於九十六年
    十二月二十二日十五時以後有再施用一次之犯行。故本案與
    前開緩起訴之事實，為兩事實，兩者並無一罪之關係，本案
    並非前案緩起訴效力所及之範圍，原審應就檢察官起訴之犯
    罪事實予以實體審理，始符合法律之規定（即若本案罪證明
    確，應另為有罪之判決；若罪嫌不足，即應無罪之諭知）。
    茲原審認被告先後施用毒品之行為具有事實上之同一性，故
    為前案緩起訴效力所及，逕諭知為不受理之判決，依上開說
    明，自有未洽。檢察官上訴意旨以自本案被告採尿時間距被
    告所自承之九十六年十二月二十二日十五時已達七十八小時
    ，應可認定被告於九十六年十二月二十二日十五時至本次被
    查獲間，至少有施用海洛因一次等語，指摘原判決不當，是
    否有理由，固有待審認。惟原判決既有上開未合之處，自應
    由本院將原判決撤銷。又本件係原審諭知不受理之判決不當
    而撤銷之，為保障被告之審級利益，爰不經言詞辯論，發回
    臺灣雲林地方法院審理。
據上論斷，應依刑事訴訟法第三百七十二條、第三百六十九條第
一項但書，判決如主文。
中    華    民    國    97    年    11    月    10    日
                  刑事第二庭    審判長法  官  葉居正
                                      法  官  洪碧雀
                                      法  官  吳勇輝
以上正本證明與原本無異。
如不服本判決，應於收受本判決後十日內向本院提出上訴書狀。
其未敘述上訴理由者並得於提起上訴後十日內向本院補提理由書
狀（均須按他造當事人之人數附繕本）「切勿逕送上級法院」。
                                      書記官  李良倩
中    華    民    國    97    年    11    月    10    日


司法院資訊處製作；財團法人民間司法改革基金會備份。
